臺灣高等法院民事裁定
110年度非抗字第87號
再  抗告人  白正明  

代  理  人  王曹正雄律師

上列再抗告人因與相對人華科材料科技股份有限公司間選派檢查
人事件，對於中華民國110年7月9日臺灣臺北地方法院110年度抗
字第121號所為裁定，提起再抗告，本院裁定如下：
    主  文
再抗告駁回。
再抗告費用由再抗告人負擔。
    理  由
一、查本件相對人之法定代理人原為伍必霈，嗣變更為合宇科技
    股份有限公司（法人代表人伍必霈），有臺北市政府民國11
    0年12月9日府產業商字第11056195900號函及公司變更登記
    表在卷可稽（見本院卷第161至167頁），合宇科技股份有限
    公司並具狀聲明承受訴訟（見本院卷第175頁），核無不合
    ，應予准許。
二、按非訟事件，除以抗告不合法而遭駁回者外，對於抗告法院
    之裁定再為抗告，僅得以其適用法規顯有錯誤為理由，非訟
    事件法第45條第3項定有明文。所謂適用法規顯有錯誤，係
    指原法院就其取捨證據所確定之事實適用法規顯然不合於法
    律規定，或與司法院現尚有效及大法官會議之解釋顯然違反
    者而言（最高法院110年度台抗字第452號裁定意旨參照）。
三、經查：
㈠、本件再抗告人依公司法第245條第1項規定，向原法院聲請選
    派檢查人，以檢查相對人之公司簿冊文件，經原法院於110
    年3月2日以109年度司字第257號裁定（下稱系爭裁定）予以
    駁回，再抗告人不服提起抗告，原裁定以：第一審業於裁定
    前行調查程序，通知兩造到場，就再抗告人聲請選派檢查人
    之相關事項訊問兩造，並給予兩造陳述意見之機會，並無適
    用非訟事件法第172條之違誤。又依抗告人所提資料及相對
    人所提其之107、108年度財務報表暨會計師查核報告，均難
    認相對人之財務或營業狀況有抗告人所稱重大異常之處。且
    相對人就其104至107年度之累積虧損等情，已提出各該年度
    財務報表暨會計師查核報告書供參，未顯示有何造假或隱匿
    情事。抗告人復未檢附相對人有何應由股東保護機制予以檢
    查必要之事證，尚難遽謂有何選任檢查人檢查相對人業務帳
    目及財務情形之必要性，而認再抗告人之聲請並無理由，並
    駁回再抗告人之抗告，經核於法並無違誤。
㈡、再抗告人之再抗告意旨雖略以：原裁定未依非訟事件法第44
    條第2項使伊有陳述意見之機會，亦未詳究第一審法院未踐
    行同法第172條第2項所定訊問程序給予兩造實體攻防；又原
    裁定認再抗告人未檢附相對人業務或財務有異常之相關事證
    ，係就公司法第245條第1項規定增加法無明文之「少數股東
    應舉證證明選派檢查人必要性」要件限制，與立法本旨不符
    ；再者，原裁定就伊所提事證均未予詳查並說明不予採納之
    理由，違反非訟事件法第44條第3項規定，復無視google地
    圖上商家資訊標示相對人永久歇業應係相對人自行編輯之常
    態事實，逕採信相對人之商工登記資料，亦違反證據法則及
    經驗法則，均有適用法規顯有錯誤情形云云。惟查：
　  ⒈有關非訟事件法第44條第2項及第172條第2項部分
　　　⑴、按公司裁定解散事件，有限責任股東聲請法院准其檢
          查公司帳目、業務及財產事件，股東聲請法院准其退
          股及選派檢查人事件，其聲請應以書面為之。前項事
          件，法院為裁定前，應訊問利害關係人。非訟事件法
          第172條第1、2項定有明文。是若法院全未訊問任何
          利害關係人即逕為裁定，固違反上開規定，然法院於
          裁定前如曾訊問利害關係人，其訊問方式核屬職權行
          使之範圍，其所為裁定，僅涉其審酌是否妥當，尚非
          適用法律之違誤。次按抗告法院為裁定前，應使因該
          裁定結果而法律上利益受影響之關係人有陳述意見之
          機會。但抗告法院認為不適當者，不在此限。同法第
          44條第2項亦有明定。惟該陳述意見之機會，應包括
          以書狀陳述其意見之情形在內，不以開庭訊問甚至言
          詞辯論為必要。
　　　⑵、查第一審法院於110年3月2日裁定前，已於110年1月7
          日行調查程序，而就再抗告人聲請事項訊問兩造，並
          予兩造補充陳述意見之機會，此有第一審法院之調查
          筆錄可參（見第一審卷第91至92頁）；且相對人嗣於
          110年1月21日針對再抗告人本件主張事由提出陳述意
          見狀並附具104至108年度資產負債表、損益表、財務
          報表暨會計師查核報告書等資料後，第一審法院俟於
          110年3月2日方才裁定，亦非無予再抗告人陳述意見
          之機會；而原裁定於110年7月9日裁定前，則經再抗
          告人先後提出110年3月15日抗告狀、同年3月31日抗
          告補充理由狀、同年5月24日抗告補充理由㈡狀及同年
          6月15日抗告補充理由㈢狀，及相對人先後提出同年5
          月3日陳述意見㈠狀、同年5月31日陳述意見㈡狀、同年
          6月17日陳述意見㈢狀等情，均經核閱上開案卷查明。
          足見，第一審法院及原法院已分別踐行非訟事件法第
          172條第2項及第44條第2項所定程序。再抗告人指謫
          原法院及第一審法院有上開規定適用法規顯有錯誤之
          情，自非可採。
　  ⒉有關公司法第245條第1項規定部分
　　　⑴、按繼續6個月以上，持有已發行股份總數1%以上之股東
          ，得檢附理由、事證及說明其必要性，聲請法院選派
          檢查人，於必要範圍內，檢查公司業務帳目、財產情
          形、特定事項、特定交易文件及紀錄。公司法第245
          條第1項定有明文。而此項規定於107年8月1日之修正
          理由係謂：「為強化公司治理、投資人保護機制及提
          高股東蒐集不法證據與關係人交易利益輸送蒐證之能
          力，爰修正第1項，擴大檢查人檢查客體之範圍及於
          公司內部特定文件。所謂特定事項、特定交易文件及
          紀錄，例如關係人交易及其文件紀錄等。另參酌證券
          交易法第38條之1第2項立法例，股東聲請法院選派檢
          查人時，須檢附理由、事證及說明其必要性，以避免
          浮濫。」從而，法院審酌股東所檢附之理由、事證及
          必要性說明，而對其選派檢查人之聲請，所為准駁，
          核屬本於取捨證據及利益衡量之職權行使，要無增加
          前揭規定所無明文之要件限制，自無適用法規顯有錯
          誤可言。
　　　⑵、查原裁定係以：形式上觀之再抗告人所提資料，難認
          相對人之經營或財務狀況有再抗告人所稱重大異常之
          處；又據相對人所提其之107、108年度財務報表會計
          師查核報告，該會計師於查核財務報表後無法表示意
          見，係因其截至查核報告日尚未能取得係由再抗告人
          擔任負責人之大陸地區東莞海寶電子熱傳科技有限公
          司西元2019年度之財務報表，且未能執行替代程序確
          認或驗證該等金額，致無法對該等金額取得足夠及適
          切之查核證據，而無法判斷是否須對該等金額及權益
          變動表與現金流量表作必要之調整所致；另依經濟部
          商業司公司基本資料查詢結果，相對人並無再抗告人
          所稱無預警永久停業之情事；及相對人於107、108年
          度營業費用比例各占當年度總支出之11.63%及17.67%
          ，暨104至107年度之累積虧損均達8000餘萬元等情，
          未可逕認係經營異常或對股東有不忠實情形，相對人
          之監察人亦未見有何未盡職責之具體事實等為由，而
          認尚無為相對人選任檢查人以檢查其業務帳目及財務
          情形等之必要性，並據以駁回再抗告人之抗告。核係
          依公司法第245條第1項規定，就再抗告人檢附之理由
          、事證及必要性說明，本於取捨證據及利益衡量之職
          權行使所為之論斷，尚無如再抗告人所稱增加法無明
          文之「少數股東應舉證證明選派檢查人必要性」要件
          限制之情，自無適用法規顯有錯誤。
　　⒊有關非訟事件法第44條第3項、證據法則與經驗法則部分
　　　⑴、按抗告法院之裁定，應附理由，固為非訟事件法第44
          條第3項所明定。惟對於抗告法院之非訟事件裁定再
          為抗告，僅得以其適用法規顯有錯誤為理由，業如前
          引同法第45條第3項規定。而所謂適用法規顯有錯誤
          ，並不包括裁判理由矛盾、理由不備、取捨證據失當
          、調查證據欠周、漏未斟酌證據、認定事實錯誤及在
          學說上諸說併存致發生法律上見解歧異等情形（最高
          法院111年度台聲字第345號、110年度台聲字第3134
          號裁定意旨參照）。
　　　⑵、再抗告人雖主張原裁定就其所提事證未予詳查並說明
          不採之理由，違反非訟事件法第44條第3項規定，且
          無視google地圖上商家資訊標示相對人永久歇業應係
          相對人自行編輯之常態事實，逕採信相對人之商工登
          記資料，亦違反證據法則及經驗法則云云。惟再抗告
          人此部分主張，核屬對原裁定就再抗告人是否檢附可
          認有選派檢查人檢查相對人業務帳目及財產情形等之
          必要性之理由、事證及說明，所為證據取捨及認定事
          實之職權行使、證據調查是否周延或漏未斟酌、裁定
          理由是否詳盡等予以指摘，揆諸上開說明，均與適用
          法規顯有錯誤無涉。　　　　　
四、綜上所述，原裁定駁回再抗告人之抗告，並無適用法規顯有
    錯誤之情形。再抗告意旨指摘原裁定不當，聲明廢棄，為無
    理由，應予駁回。
五、據上論結，本件再抗告為無理由。爰裁定如主文。　　
中　　華　　民　　國　　111 　年　　2 　　月　　22　　日
                  民事第九庭    
                        審判長法  官  楊絮雲
                              法  官  郭顏毓 
                              法  官  陳賢德
正本係照原本作成。
不得抗告。
中　　華　　民　　國　　111 　年　　2 　　月　　22　　日
 　　　　　　　　　　    　　 書記官  張佳樺